【裁判字號】    89,訴,619
【裁判日期】    900330
【裁判案由】    違反槍砲彈藥刀械管制條例
【裁判全文】
臺灣新竹地方法院刑事判決                          八十九年度訴字第六一九號
    公  訴  人  臺灣新竹地方法院檢察署檢察官
    被      告  乙○○
右列被告因違反槍砲彈藥刀械管制條例案件，經檢察官提起公訴（八十九年度偵字第
五七四二號），本院判決如左︰
    主  文
乙○○未經許可，寄藏可發射子彈具有殺傷力之改造手槍，累犯，處有期徒刑壹年貳
月，併科罰金新臺幣貳萬元，罰金如易服勞役，以新台幣玖佰元即銀元參佰元折算壹
日。
扣案之可發射子彈具有殺傷力之仿貝瑞塔廠改造半自動手槍壹支（槍枝管制編號00
00000000號，含彈匣壹個）沒收。
    事  實
一、乙○○前於民國八十五間因違反麻醉藥品管理條例案件，經本院於八十六年二月
    二十五日，以八十六年度易字第二三七號判處有期徒刑七月確定，並於八十七年
    五月九日執行完畢。緣蘇清廷（業於八十九年十月二十九日死亡），於八十九年
    四月十四日，於桃園縣中壢市某處乙○○所駕駛之自小客車上，將可發射子彈具
    殺傷力之仿貝瑞塔手槍之改造玩具手槍一把（槍枝管制編號000000000
    0），以毛巾及塑膠袋包裹，並放置乙○○之自小客車內，詎乙○○檢查該物而
    獲悉為上開槍枝後，即未經許可，將該槍枝移放至新竹市○○○路香山往竹南方
    向之某橋下之油漆桶內，欲待蘇清廷與其聯絡後，將槍枝交還蘇清廷，而事實上
    管領、寄藏上開可發射子彈具殺傷力之改造玩具手槍一把，嗣於八十九年五月間
    為警查獲其施用毒品犯行，為求交保，於同年五月五日，向警員供稱可繳交槍枝
    一把，並於警局內聯絡丙○至上開處所取槍，放置於新竹市○○區○○里○○路
    ○段二○八巷八仙海釣場招牌樹下，於同日下午二時許，經警帶同乙○○至該處
    查扣上開具殺傷力之仿貝瑞塔手槍之改造玩具手槍一把，始查悉上情。
二、案經新竹縣警察局竹東分局報請臺灣新竹地方法院檢察署檢察官偵查起訴。
    理  由
一、訊據被告乙○○對於右揭時地寄藏前揭可發射子彈具殺傷力之改造玩具手槍一把
    之事實，迭於偵審中固均坦承不諱，惟否認有寄藏之故意，辯稱：係蘇清廷要求
    伊將槍枝處理掉，伊遂於當日與丙○將槍枝丟棄於新竹市○○○路香山往竹南方
    向之某橋下油漆桶內，因恐槍枝遭不法之徒拾獲，遂於毒品案件自首並報繳槍枝
    ，並無寄藏之故意云云。然查，被告於本院初訊時即坦認：該槍枝係綽號「阿貴
    」者（嗣經被告供稱係蘇清廷），於八十九年四月間所寄放，說幾天就要拿回去
    ，但因未拿回去，伊整天提心吊膽，故於取得槍枝當日即藏放於上址西濱公路橋
    下之油漆桶內，是要等「阿貴」來拿槍再把槍枝交給他等語（本院卷第二十頁、
    第二十一頁），參以，被告因毒品案件為警查獲遭羈押後，係以繳交該槍枝以求
    具保停止羈押之事實，除據被告自承外，並據承辦警員甲○○於本院訊問時結證
    明確（本院卷第五十頁），顯見被告將槍枝放置於上址，確仍事實上管領該槍枝
    ，並無丟棄之意思甚明。再佐以，被告雖一再辯稱於蘇清廷交槍當日即與丙○將
    槍枝放置於該處，然此為丙○所否認，且丙○並結證稱：於八十九年四月中旬在
    被告車上有見到該槍枝，被告稱係其友人放置於車上之物，約隔一、二日被告打
    電話詢問伊槍枝應如何處理，伊告知將槍枝丟棄等語（本院卷第三十八頁），參
    諸被告自承尚欲將槍枝返還蘇清廷，已如前述，是被告於取得槍枝時，當無隨即
    丟棄之可能，足見證人丙○之證詞較堪採信，被告確有寄藏該槍枝之犯意甚明。
    又按刑法上之自首係向有偵查犯罪權之公務員告知自己之犯罪行為，若告知他人
    之犯罪行為，則為告發，查被告於八十九年五月五日之警訊筆錄係供稱，上開槍
    枝係「阿輝」（即丙○）所有，嗣經警循線於八十九年九月二十七日查得丙○後
    ，被告始改稱該槍枝係住在中壢綽號「阿貴」之朋友交付伊保管，有警訊筆錄在
    卷可憑，並據承辦警員甲○○結證在卷，是被告係向警方告知他人之犯罪行為，
    揆諸上開說明意旨，顯與刑法上自首之要件不相適合。從而，被告上述辯詞，顯
    均係事後卸責之詞，洵無足採。又前開扣案之槍枝經送鑑定結果，認係仿貝瑞塔
    廠半自動手槍製造塑膠玩具手槍更換土造金屬槍管改造而成，可發射子彈且具有
    殺傷力，有內政部警政署刑事警察局於八十九年五月二十五日出具之刑鑑字第六
    四五八五號鑑驗通知書附卷可稽，復有查獲槍枝及現場照片在卷可憑，事證明確
    ，被告寄藏槍枝之犯行應堪認定，自應依法予以論罪科刑。
二、按槍砲彈藥刀械管制條例第十條所規定之改造「模型槍」係指：原設計非供殺敵
    、獵物，而使用特殊（空包）子彈，可供田徑比賽起始信號或供以嚇退野獸，或
    供射擊訓練（因具後作力，可摸擬真槍，以磨練射手持槍之穩定性）等用途之金
    屬材質「槍枝」，非一般廠商為供觀賞或作樣品所製造之各類「槍枝模型」亦非
    為市售之各類「玩具槍」，此有內政部警政署刑事警察局八十六年十二月二十七
    日（８５）刑鑑字第七八○一九號函在卷可憑，查被告未經許可，受蘇清廷之委
    託代為保管上開可發射子彈具有殺傷力之改造玩具手槍，揆諸首開說明意旨，所
    為應係犯槍砲彈藥刀械管制條例第十一條第四項之未經許可無故寄藏其他可發射
    金屬子彈具有殺傷力之改造手槍罪，公訴意旨漏未斟酌上情，而認被告係犯同條
    例第十條第四項之未經許可持有改造模型槍之罪，尚有未洽，惟其基本事實同一
    ，本院應予審理，並變更起訴法條。被告於八十五間因違反麻醉藥品管理條例案
    件，經本院於八十六年二月二十五日，以八十六年度易字第二三七號判處有期徒
    刑七月確定，並於八十七年五月九日執行完畢，有卷附台灣新竹地方法院檢察署
    刑案資料查註紀錄表可佐，其受有期徒刑之執行完畢，五年以內再犯有期徒刑之
    罪，為累犯，依法加重其刑。爰審酌被告持有具有殺傷力之改造手槍，危害社會
    秩序及人民生命財產安全，暨其犯罪手段及犯後態度等一切情狀，量處如主文第
    一項所示之刑，並就罰金部分諭知易服勞役之折算標準。
三、扣案之可發射子彈具殺傷力之仿貝瑞塔改造手槍一把，屬未經許可不得持有之違
    禁物品，應依刑法第三十八條第一項第一款之規定，宣告沒收。
四、第按，保安處分係對受處分人將來之危險性所為拘束其身體、自由等之處置，以
    達教化與治療之目的，乃為刑罰之補充制度。本諸法治國家保障人權之原理及刑
    法之保護作用，其法律規定之內容，應受比例原則之規範，使保安處分之宣告，
    與行為人所為行為之嚴重性、行為人所表現之危險性，及對於行為人未來行為之
    期待性相當。而保安處分中之強制工作，旨在對嚴重職業性犯罪及欠缺正確工作
    觀念或無正常工作因而犯罪者，強制其從事勞動，以學習一技之長及正確之謀生
    觀念，使其日後重返社會後，能適應社會生活，此觀刑法第九十條第一項及竊盜
    犯贓物犯保安處分條例第三條第一項規定，亦均係本此意旨而制定，而由法院視
    行為人之危險性格，決定應否交付強制工作，以達特別預防之目的。據此，槍砲
    彈藥刀械管制條例第十九條第一項之規定，不問行為人有無預防矯治其社會危險
    性之必要，一律宣付強制工作三年，拘束其中不具社會危險性之受處分人之身體
    、自由部分，其所採措施與所欲達成預防矯治之目的及所需程度，即不合憲法第
    二十二條所定之比例原則，故犯槍砲彈藥刀械管制條例第十九條第一項所定之罪
    ，不問行為人有無預防矯治其社會危險性之必要，一律宣付強制工作三年之部分
    ，與前開意旨不符者，應不予適用。據此，犯槍砲彈藥刀械管制條例第十九條第
    一項所列舉之罪，而依個案情節符合比例原則部分，固仍應適用該條例宣告保安
    處分；至不符部分惟仍應宣告保安處分者，則應由法院斟酌刑法第九十條第一項
    規定之要件，依職權為之，此業據司法院大法官會議釋字第四七一號解釋甚明。
    從而，犯槍砲彈藥刀械管制條例第十九條第一項所列舉之罪者，除依個案情節符
    合比例原則部分，或不符比例原則部分惟仍應宣告保安處分者，應分別適用該條
    例宣告保安處分，或由法院斟酌刑法第九十條第一項規定之要件宣告強制工作外
    ，即得不予宣告強制工作。查被告僅係因偶然之機會持有可發射子彈具有殺傷力
    之改造手槍一枝，其行為之嚴重性及所表現之危險性，均非重大；又被告前雖因
    違反麻醉藥品管理條例案件，曾受有期徒刑以上刑之宣告，有台灣高等法院被告
    全國前案紀錄表可按，惟均非暴力型犯罪，顯無依槍砲彈藥刀械管制條例第十九
    條第一項之規定宣告強制工作三年，以達預防矯治其社會危險性之必要，自不得
    依該規定宣告強制工作三年。又本院斟酌被告之素行，亦難認其有犯罪之習慣或
    以犯罪為常業或因遊蕩、懶惰成習而犯罪之情事，自亦無依刑法第九十條第一項
    規定宣告強制工作之必要，併予敘明。
據上論結，應依刑事訴訟法第二百九十九條第一項前段、第三百條，槍砲彈藥刀械管
制條例第十一條第四項，刑法第十一條前段、第四十二條第二項、第四十七條、第三
十八條第一項第一款，現行法規所定貨幣單位折算新臺幣條例第二條，罰金罰鍰提高
標準條例第二條，判決如主文。
本案經檢察官吳金棟到庭執行職務。
中      華      民      國    九十      年      三      月     三十     日
                                    臺灣新竹地方法院刑事第一庭
                                       法  官  滕治平
右正本證明與原本無異。
如不服本判決，應於判決送達後十日內向本院提出上訴狀( 應附繕本 )，上訴於
臺灣高等法院。
                                       書記官  江靜玲
中      華    民      國    九十      年      三      月     三十     日
附錄：
槍砲彈藥刀械管制條例第十一條第四項
未經許可，持有、寄藏或意圖販賣而陳列可發射金屬或子彈具有殺傷力之各式槍砲者
，處一年以上七年以下有期徒刑，併科新台幣七百萬元以下罰金。
槍砲彈藥刀械管制條例第十三條第四項
未經許可，持有、寄藏或意圖販賣而陳列第一項所列零件者，第六月以上
五年以下有期徒刑，併科新台幣三百萬元以下罰金。


司法院資訊處製作；財團法人民間司法改革基金會備份。
